臺灣桃園地方法院刑事判決　　　　　　　100年度訴緝字第2號
公　訴　人　臺灣桃園地方法院檢察署檢察官
被　　　告　簡志勳
選任辯護人　陳德峰律師
　　　　　　賴以祥律師
上列被告因妨害自由案件，經檢察官提起公訴（98年度偵字第45
77號、第9165號、第9175號、第10906 號），本院判決如下：
    主  文
簡志勳共同以非法方法，剝奪人之行動自由，處有期徒刑月，
如易科罰金，以新臺幣壹仟元折算壹日。
    事  實
一、緣張家駿（另經本院判決）與黃麗芳為國中同學，且曾向黃
    麗芳借款，詎張家駿因不滿黃麗芳為追討債務即指派江志強
    取走其之筆記型電腦，並對其之配偶徐素娟不敬，乃基於妨
    害自由之犯意，先於97年9 月12日前某日，向黃麗芳佯稱欲
    清償借款後取回筆記型電腦，而與黃麗芳相約於97年9 月12
    日晚間11時許，在址設桃園縣蘆竹鄉○○街166 、168 號之
    「激點汽車旅館」見面。嗣張家駿再於97年9 月12日某時許
    ，陸續聯繫均有上開妨害自由犯意聯絡之徐國淋、施文翔、
    張少豪、林曾鑫（均另經本院判決）、簡志勳、真實姓名年
    籍不詳綽號「阿修」之成年男子取得聯繫後，即由張家駿駕
    駛其所有車牌號碼0863－TR號休旅車，搭載簡志勳及徐國淋
    等人，於同日晚間10時59分許，前往「激點汽車旅館」並登
    記進入201 號房休息；黃麗芳則亦要求友人郭益宏、江志強
    陪同其前往，故由郭益宏駕駛車牌號碼L4－7286號休旅車，
    搭載江志強、黃麗芳及黃麗芳之兒子，在同日晚間11時31分
    許，一同至「激點汽車旅館」登記進入102 號房休息，並由
    黃麗芳撥打電話與張家駿聯繫。而因黃麗芳尚不知張家駿攜
    同何人前往，故先與其兒子留在房中，並要求郭益宏、江志
    強駕駛車輛至201 號房瞭解狀況。惟俟張家駿與郭益宏、江
    志強碰面後，張家駿即再佯稱其當日雖有攜帶欲返還予黃麗
    芳之款項，但其配偶徐素娟不願將錢拿出，需有人進入 201
    號房向徐素娟勸說，江志強乃先隨同張家駿進入上開房間，
    而郭益宏則將車輛停在201 號房外後，在車上等待。詎江志
    強入房之後，簡志勳、張家駿、徐國淋、施文翔、張少豪、
    林曾鑫、阿修即圍住江志強不讓伊離去，張家駿更徒手毆打
    及以腳踢踹江志強，致江志強受有牙齒斷裂1 顆之傷害，簡
    志勳則亦手持球棒毆打江志強之大腿（傷害部分均未據告訴
    ），使江志強不敢反抗，而剝奪江志強之行動自由。後張家
    駿復下樓向郭益宏表示徐素娟仍不相信，郭益宏乃將車門上
    鎖，並進入房間往2 樓前進，且於樓梯間聽聞江志強向其大
    聲示意小心之際，雖即轉身欲離去該處，惟在掙扎抵抗後仍
    遭張家駿等人抓住並帶往房間坐於床上，張家駿復再以腳踢
    踹郭益宏之嘴巴，致郭益宏之嘴巴流血（傷害部分業據撤回
    告訴），而以此方式限制郭益宏之行動自由。嗣張家駿即以
    江志強之行動電話撥打予黃麗芳，要求黃麗芳前往201 號房
    ，惟黃麗芳不從，張家駿乃率同其中3 、4 人至102 號房，
    並向黃麗芳恫稱郭益宏及江志強已遭伊等強押在房間，若仍
    不配合，就要來硬的，使黃麗芳心生畏懼，擔心自己及兒子
    遭到不利，乃協同兒子依張家駿之指示一同前往210 號房，
    且因於進房後即見到郭益宏、江志強有遭毆打之跡象，故亦
    不敢反抗而遭張家駿等人剝奪行動自由，並在房內與張家駿
    商討相關債務糾紛事宜。迄將近翌日凌晨約2 時許，因張家
    駿所登記房間之休息時間即將屆至，張家駿等人始駕車搭載
    黃麗芳及其兒子先行離開激點汽車旅館（簡志勳、林曾鑫、
    「阿修」則係另行離開），並沿途載送施文翔、張少豪返家
    後，再將車輛駛回汽車旅館，讓黃麗芳及黃麗芳之子下車離
    去，另郭益宏、江志宏則亦依張家駿之指示，至退房時間（
    即凌晨2 時）到達時才離開汽車旅館。嗣因郭益宏另涉竊盜
    案件為警查獲後，向員警陳述上情，員警乃持檢察官所核發
    之拘票，於98年5 月14日晚間9 時45分許，在宜蘭縣宜蘭市
    ○○路○ 段與健康路路口查獲簡志勳，始知悉上情。
二、案經郭益宏訴由桃園縣政府警察局移請臺灣桃園地方法院檢
    察署檢察官偵查後提起公訴。
    理  由
壹、程序事項：
一、按被告以外之人於偵查中向檢察官所為之陳述，除顯有不可
    信之情況者外，得為證據；被告以外之人於審判外之陳述，
    雖不符前4 條之規定，而經當事人於審判程序同意作為證據
    ，法院審酌該言詞陳述或書面陳述作成時之狀況，認為適當
    者，亦得為證據，刑事訴訟法第159 條之1 第2 項、第 159
    條之5 分別定有明文。本案證人黃麗芳、郭益宏於偵查中之
    證述，及同案被告彼此間於警詢及偵查中之供述，經被告簡
    志勳及其選任辯護人在本院審理中表示均無意見而同意作為
    證據，且本院審酌該陳述作成時之狀況並無瑕疵之情狀存在
    而認為適當，亦復查無顯有不可信之情況存在，揆諸上開說
    明，自得為證據。至黃麗芳、郭益宏於警詢中所為之供述，
    因係被告以外之人在審判外之陳述，屬於傳聞證據，而被告
    及其選任辯護人復均否認其證據能力，且此部分筆錄核無同
    法第159 條之2 至第159 條之5 等傳聞法則例外規定之情形
    ，是依同法第159 條第1 項之規定，即無證據能力。
二、次按被告以外之人於審判中有滯留國外或所在不明而無法傳
    喚或傳喚不到情形，其於檢察事務官、司法警察官或司法警
    察調查中所為之陳述，經證明具有可信之特別情況，且為證
    明犯罪事實之存否所必要者，得為證據，刑事訴訟法第 159
    條之3 第3 款定有明文。而所謂「具有可信之特別情況」，
    係屬「信用性」之證據能力要件，並非「憑信性」之證據證
    明力，法院自應就其陳述當時之原因、過程、內容、功能等
    外在環境加以觀察，以判斷其陳述是否出於「真意」、有無
    違法取供等，其信用性已獲得確定保障之特別情況，加以論
    斷說明其憑據（最高法院97年度臺上字第2799號判決意旨可
    資參照）。又按被告有與證人對質或詰問證人之權利，此項
    對質、詰問權為憲法保障之基本人權，乃被告重要之訴訟防
    禦權利。是得為證據之被告以外之人於偵查中向檢察官所為
    之陳述，實質上應解釋為係指已經被告或其辯護人行使反對
    詰問權者而言。如檢察官於偵查中訊問證人程序，未予被告
    或其辯護人行使反對詰問權之機會，除非該陳述人因死亡或
    身心障礙致記憶喪失或無法陳述、或滯留國外或所在不明而
    無法傳喚或傳喚不到、或到庭後無正當理由拒絕陳述外，均
    應傳喚該陳述人到庭使被告或其辯護人有行使反對詰問權之
    機會，否則該偵查中向檢察官所為之陳述，其證據容許性即
    有疑義（最高法院95年度臺上字第6174號判決要旨參照），
    則反面推之，若因證人具有同法第159 條之3 各款所定情形
    之一，縱該證人於偵查中向檢察官為陳述時，並未賦予被告
    或其辯護人行使反對詰問權，其所為之陳述仍應具有證據能
    力。準此，本案證人江志強於本院審理中經傳喚、拘提未到
    ，堪足認證人江志強確有於審判中所在不明而無法傳喚之情
    形，且其先前於警詢、偵查中所為有關被告等妨害自由事實
    之陳述，其訊問之原因、過程、內容、功能等外在環境，俱
    查無何違法取供情事，是堪信所述為證人江志強之意，已足
    確保具有外部信用性之特別情況，復此屬檢察官為證明犯罪
    事實存否所必要之證據，自應有證據能力。
三、除上開所述外，本案認定犯罪事實所引用之本案卷內所有卷
    證資料（包含文書證據、物證等證據），並無證據證明係公
    務員違背法定程序所取得，且被告及其選任辯護人於本院審
    理終結前就卷內所有卷證資料之證據能力均表示無意見，又
    卷內之文書證據，亦無刑事訴訟法第159 條之4 之顯有不可
    信之情況與不得作為證據之情形，則依刑事訴訟法第159 條
    之5 之規定，本案認定犯罪事實所引用之本案卷證所有文書
    證據、物證等證據，均有證據能力。
乙、實體事項：
一、上開犯罪事實，業據被告簡志勳於本院審理中坦承不諱，並
    且(一)核與：1.證人黃麗芳於本院審理及偵查中具結證稱：因
    同案被告張家駿共積欠其新臺幣（下同）70,000至80,000元
    之債務，且曾表示要其至張家駿家中取款，惟經其指派證人
    江志強前往後，張家駿卻避不見面，其乃要求證人江志強取
    走張家駿之電腦作為抵押，故張家駿才會事後向其佯稱欲清
    償債務以取回筆記型電腦，並相約於97年9 月12日晚間，在
    激點汽車旅館碰面。而因其當日不知悉張家駿會帶何人前往
    汽車旅館，故要求證人郭益宏駕車搭載其及其兒子、證人江
    志強一同前往汽車旅館，且在登記房間休息並與張家駿聯繫
    後，其即先帶著兒子上樓等待，而由證人郭益宏、江志強駕
    車至被告之房間查看狀況。惟證人郭益宏、江志強卻一直未
    再回到房間，而係在10餘分鐘後，由被告張家駿率同3 、 4
    名男性至其房間，並表示證人郭益宏、江志強均已被押住，
    要其亦跟著被告張家駿走，否則若不配合，就要來硬的，其
    擔心兒子遭受不利，乃帶著兒子跟張家駿走，而張家駿同時
    亦將筆記型電腦取走。俟其進入張家駿之房間後，即看到證
    人郭益宏、江志強均坐在房內，且臉上都有紅腫，旁邊並站
    著3 至4 名男子，其只好依張家駿之指示坐在床上，而與張
    家駿商討債務糾紛。之後其又再依張家駿之要求，與兒子一
    同坐上張家駿之車輛，並迄張家駿陸續載送其餘之人返家後
    ，才再被載回激點汽車旅館門口下車，惟在其離開汽車旅館
    時，證人郭益宏、江志強則仍留在房內等語；2.證人郭益宏
    在本院審理及偵查中具結證述：渠於97年9 月12日正巧在證
    人黃麗芳住處，而因證人黃麗芳表示其與張家駿有約，且不
    方便開自己的車過去，渠乃應證人黃麗芳之要求而駕車搭載
    證人江志強、黃麗芳及其兒子前往激點汽車旅館。抵達後，
    渠等即開了一個房間，並先讓證人黃麗芳及其兒子上樓，渠
    再依證人黃麗芳之指示，與證人江志強駕車至201 號房與張
    家駿碰面。而當張家駿確認渠只有二人前來後，即佯稱其雖
    有還款予證人黃麗芳之意願，但錢在其老婆那裡，且其老婆
    一直不願將錢交出，要渠等上樓勸說，渠乃將車輛停放在20
    1 號房門前等候，讓證人江志強獨自一人上樓。惟過了一陣
    子，張家駿又下樓表示渠老婆仍不相信，要渠亦上樓說服其
    老婆，而因渠另有要事需處理，為求仍儘速離開該處，即將
    車輛熄火後，往房間2 樓前進。但當渠走到樓梯一半時，就
    聽到證人江志強在房間喊叫要渠小心，而渠雖亦立即轉頭逃
    跑，但在扭打掙扎後仍遭張家駿等人抓住帶入房間。渠進房
    後就看到證人江志強坐於床上，臉上有紅腫，渠亦被要求坐
    在證人江志強旁邊，而張家駿即以腳踢踹渠之嘴巴一下，及
    不斷踢踹證人江志強達2 至3 分鐘，渠見狀即知悉無法離開
    房間。後張家駿復以證人江志強之行動電話撥打予證人黃麗
    芳，要求證人黃麗芳前來該房間，但後來不知為何，張家駿
    就帶了一些人外出，並將證人黃麗芳及其兒子帶入房間，而
    與證人黃麗芳在房內商討事宜。嗣因登記休息之時間即將屆
    至，張家駿等人即將證人黃麗芳及其兒子先行帶離，並要求
    渠與證人江志強留在房內待退房時間到才離開等語；3.證人
    江志強於偵查及警詢中證述、陳述：因張家駿與證人黃麗芳
    相約於97年9 月12日，在激點汽車旅館清償債務，伊才會與
    證人郭益宏、黃麗芳及其兒子一同駕車前往，並於抵達後開
    了一個房間，再經證人黃麗芳撥打電話詢問張家駿之房號後
    ，伊即與證人郭益宏駕車前往和張家駿碰面。惟因張家駿向
    伊謊稱其老婆在樓上，需有一人上樓向其老婆表示不會有事
    發生，伊即先行上樓，而讓證人郭益宏在樓下等待。但伊一
    上樓後，就遭將近10個人圍住，張家駿並徒手毆打及以腳踢
    踹伊之頭部、身體，造成伊之牙齒斷裂1 顆。嗣因張家駿又
    表示欲再下樓誘騙證人郭益宏上樓，故當證人郭益宏一進車
    庫的門，伊即大聲喊叫要證人郭益宏快跑，惟在聽到一陣打
    鬥聲之後約3 分鐘，仍看到證人郭益宏遭張家駿等人帶上房
    間。此時張家駿即拿起伊的行動電話撥打電話予證人黃麗芳
    ，要求證人黃麗芳過來該房間，惟證人黃麗芳不從，張家駿
    即率同3 、4 個人出去而將證人黃麗芳及其兒子帶進房間。
    迄經過約3 小時，且張家駿等人先帶著證人黃麗芳及其兒子
    離去後，伊才與證郭益宏離開汽車旅館等語；4.同案被告張
    家駿、施文翔、張少豪、徐國淋、林曾鑫在本案審理中之供
    述大致相符；(二)本案係因張家駿不滿證人黃麗芳指派證人江
    志強取走筆記型電腦，及認證人江志強對徐素娟不敬，始會
    將證人黃麗芳誘騙至汽車旅館後，再同時剝奪其及證人郭益
    宏、江志強之行動自由，以達教訓及商討債務之目的，故主
    觀上應無欲併同限制證人黃麗芳兒子之故意，再參以證人黃
    麗芳兒子是時僅有12歲，年紀尚幼，衡情於該等情形下，亦
    會選擇留在證人黃麗芳身旁而無獨自離去之可能，亦即，應
    係自己不願先行離開，是本院認被告等人就證人黃麗芳兒子
    之部分，並未另構成妨害行動自由之行為；(三)此外，復有激
    點汽車旅館日報表1 份在卷可稽，堪認被告之自白與事實相
    符而可採信，是本案事證明確，被告之犯行均洵堪認定，自
    應依法論科。
二、核被告簡志勳所為，係犯刑法第302 條第1 項後段之剝奪行
    動自由罪。按刑法第302 條第1 項之妨害自由罪，原以強暴
    、脅迫為構成要件，其因而致普通傷害，乃強暴、脅迫當然
    之結果，除另有傷害故意外，仍祇成立該條項之罪，無同法
    第277 條第1 項之適用；又該所謂非法方法，當包括強暴、
    脅迫、恐嚇等足以剝奪他人行動自由之情形在內。故剝奪他
    人行動自由所實施之非法方法，縱合於刑法第305 條恐嚇危
    害安全之情形，仍應視為剝奪他人行動自由之部分行為，不
    應再論以該恐嚇危害安全罪（最高法院86年度臺上字第3619
    號、88年度臺上字第6758號判決要旨參照），是本案被告與
    張家駿等人施強暴手段（即毆打被害人郭益宏、江志強）以
    妨害其等之自由，以及在剝奪被害人黃麗芳之行動自由之際
    ，先由張家駿出言恐嚇黃麗芳，其目的亦係在要求黃麗芳與
    其一同前往201 號房商討債務事宜，則揆諸上開說明，被告
    及張家駿等人所為之傷害及恐嚇危害安全行為，應分別為剝
    奪行動自由之當然結果及部分行為，均不另論罪。被告及張
    家駿等人以一限制不得離開房間之行為，同時剝奪被害人黃
    麗芳、郭益宏、江志強之行動自由，為想像競合犯，應從重
    論以一剝奪行動自由罪。又被告與張家駿、徐國淋、施文翔
    、張少豪、林曾鑫及「阿修」間，就上開犯行均有犯意聯絡
    及行為分擔，為共同正犯。爰審酌被告僅因張家駿之電腦遭
    黃麗芳指派之江志強取走，及認江志強對徐素娟不敬，即應
    張家馺之要求，而與徐國淋、施文翔、張少豪、林曾鑫、「
    阿修」等人共同妨害黃麗芳、郭益宏、江志強之行動自由，
    造成渠等所受之身、心負擔重大，其犯罪之目的及手段實不
    足取，惟兼衡被告於犯後終能坦承犯行，態度尚可，而被害
    人黃麗芳、郭益宏亦均於本院審理中表示願意原諒被告，不
    再追究被告之刑事責任，併被告於本案並非基於主謀地位，
    及本案被告之犯罪手段、所生危害等一切情狀，量處如主文
    所示之刑，並諭知易科罰金之折算標準（被告於為上開犯行
    後，刑法第41條第1 項前段雖業經修正公布施行，惟修正後
    之規定僅係將原條文中「個」字刪除以使法律用語明確，是
    對被告而言，並無有利、不利之情形，非屬法律之變更，自
    無庸為新舊法之比較，附此敘明）。
四、不另為無罪諭知部分：
    (一)公訴意旨另以：黃麗芳經張家駿率同3 、4 人以恐嚇之方
      式而與張家駿進入201 號房後，張家駿即命黃麗芳交出身
      上物品，徐國淋及林曾鑫則對黃麗芳搜身，黃麗芳見郭益
      宏、江志強均已遭控制行動自由，且被告及張家駿等人人
      多勢眾，心生畏佈，乃將身上之第一級毒品海洛因1 包（
      重0.2 公克）交出，並旋遭被告及張家駿、林曾鑫等人施
      用殆盡。嗣張家駿復又命被告及徐國淋等人至郭益宏所駕
      駛前往汽車旅館之車輛上蒐刮財物，而將郭益宏置於車輛
      內，藏放在斜背包內之230,000 元（其中50,000元為黃麗
      芳所有），及第二級毒品安非他命2 兩取走，因認被告另
      涉犯有強盜罪嫌，而與經認定有罪之前開妨害自由犯行間
      具有當然結果之單純一罪關係。
    (二)按犯罪事實應依證據認定之，無證據不得認定犯罪事實；
      不能證明被告犯罪者，應諭知無罪之判決，刑事訴訟法第
      154 條第2 項及第301 條第1 項亦有明文。再按刑事訴訟
      法上所謂認定犯罪事實之證據，係指足以認定被告確有犯
      罪行為之積極證據而言，如未能發現相當證據或證據不足
      以證明，自不能以推測或擬制之方法，以為裁判基礎，最
      高法院29年上字第3105號及40年臺上字第86號分別著有判
      例要旨可資參照。
    (三)檢察官認被告及張家駿等人共涉犯有強盜罪嫌，無非係以
      證人黃麗芳、郭益宏、江志強及被告與徐國淋、張少豪、
      林曾鑫於警詢及偵查中之證述。而被告則矢口否認有何強
      盜之犯行，與辯護意旨同辯以：被告雖於當場有施用證人
      黃麗芳隨身攜帶之海洛因，惟此乃係證人黃麗芳自行取出
      而供被告與張家駿、林曾鑫一起施用，並非被告等人要求
      證人黃麗芳交出，至證人郭益宏車上之現金及毒品為何遺
      失，被告並不知悉等語。經查：
      1.就黃麗芳身上之第一級毒品海洛因部分：
        (1)被告與張家駿、林曾鑫當日均有施用證人黃麗芳所攜
          帶之海洛因一節，雖據被告與張家駿、林曾鑫供承在
          卷，並核與證人黃麗芳之證述相符，而堪以認定。惟
          證人黃麗芳於98年3 月24日警詢中先係陳稱：其進入
          房間並坐於床上後，即有二名很像原住民的男子要求
          其把身上及包包內之物品均交出，其不從，該二名男
          子就往其身上摸，但隨遭張家駿制止。嗣張家駿即將
          其帶往樓下車上，並問其家裡還有沒有毒品跟錢，要
          其交出來好對樓上兄弟交待，經其表示沒有後，張家
          駿又帶其上樓，且在其面前毆打江志強，而此時因有
          一名男子自其包包內搜出一包海洛因（0.2 公克），
          張家駿就取出自己隨身攜帶之針頭分予其他人陸續至
          廁所施用等語（證人黃麗芳在警詢之陳述，雖據被告
          及其選任辯護人爭執係屬審判外陳述而經本院認定無
          證據能力如上，然此僅係指禁止作為認定犯罪事實及
          法律效果之實質證據，並非不得作為證明其他證據證
          明力之彈劾證據）；惟同日偵查卻改口證述：其進房
          坐在床上後，二名看似原住民之男子即要求其將身上
          之物品均取出，其看到郭益宏、江志強都已被控制住
          ，對方人數又多，其很害怕，才把身上1 包0.2 公克
          之海洛因交予張家駿等語；至98年5 月19日偵查中又
          證稱：當日係徐國淋搜其之身體、翻其皮包，要其交
          出身上之現金及毒品，而毒品海洛因1 包係由張家駿
          所取走，且在場之人均有施用該包海洛因等語；嗣在
          本院99年3 月1 日審理中則又先證述：該日其進房後
          ，因見到對方有那麼多人，且郭益宏、江志強已在旁
          邊被人看管，臉上又有紅腫，故當有人（非張家駿）
          要求其將皮包內之物品倒出，其就依指示倒出並將毒
          品交予張家駿，而張家駿亦隨即將毒品取走並分給其
          他人至廁所施用，後來可能是因為覺得不夠，徐國淋
          即提議對其及其兒子搜身，但實際上並未動手等語。
          對照證人黃麗芳歷次之陳述，就毒品究係由其自行交
          付或係遭人自包包中搜出，以及係何人對其搜身、實
          際有無搜身等節，均不相符，則究竟何者無真，已非
          無疑。再參以證人郭益宏雖於本院審理中已表示願不
          再追究被告及張家駿等人之刑責，惟渠仍一再證稱其
          置放在車上之現金及毒品確實遭人取走，足認渠並無
          刻意為不實證述以迴護被告及張家駿等人之可能，而
          依證人黃麗芳、郭益宏、江志強之上開證述，證人黃
          麗芳遭張家駿帶入房間之際，證人郭益宏即已坐在床
          上，且證人黃麗芳嗣亦被要求坐在床上，則若被告與
          張家駿等人確有立即搜身或喝令證人黃麗芳交出身上
          毒品之情事，證人郭益宏應無不知或未能看見之可能
          ，然證人郭益宏迭於警詢、偵查及本院審理中，卻就
          證人黃麗芳所攜帶之毒品究係如何取出一節，均證述
          因證人黃麗芳入房後曾與張家駿前往廁所，故渠並不
          清楚等語，益足證證人黃麗芳之上開證述應顯非事實
          ，而不足為本院所採信。
        (2)次查：證人黃麗芳復於本院審理中又證述：其將海洛
          因交付予張家駿後，張家駿即到廁所以針筒施用，而
          其亦有走進廁所，並取走部分海洛因捲在香煙中施用
          等語；後改稱：係張家駿將部分海洛因捲在香煙後交
          給其施用等語；再改稱：其究竟有無施用，其忘記了
          等語；末則稱：其確實沒有施用該包海洛因等語。而
          此對照證人黃麗芳就本案其餘之事發經過（即如何到
          達汽車旅館、如何進到被告張家駿之房間、如何離開
          等情），先後多次之證述均無太大歧異，則何以卻獨
          就其之海洛因究係為何取出一節一再反覆？再衡情若
          證人黃麗芳當日並未施用該包海洛因中之部分毒品，
          其自始如實證述即可，又豈可能先於本院審理中證稱
          係自己捲到香煙中施用，卻再改稱：究竟有無施用，
          其忘記了、其真的沒有施用云云，此均實與常情有違
          ；而再參以證人郭益宏上開證稱之：證人黃麗芳進房
          後，曾與張家駿一同前往廁所等語，以及證人即同案
          被告徐國淋在本院審理中具結證述之：證人黃麗芳在
          進入廁所前，曾向伊借用香煙及打火機，而伊雖無法
          確認係何人將海洛因捲入香煙之中，但後來證人黃麗
          芳確有吸食香煙，且因該香煙之味道很臭，與一般香
          煙不同，故伊知悉該香煙中應摻雜有海洛因等語，堪
          認證人黃麗芳第一次所證述之其嗣後有在廁所取走部
          分海洛因，並捲在香煙中施用等語，應係事實而足採
          信。準此，本案若被告與張家駿等人自始即係基於強
          盜毒品之犯意，並利用人多勢眾，且控制黃麗芳、郭
          益宏、江志強行動之方式，並使證人黃麗芳心生畏懼
          或不能抗拒後，聽從張家駿之指示而交付該包毒品海
          洛因，則張家駿在得手後，又如何會再從中取出部分
          毒品提供予證人黃麗芳施用？此實難以想像，而可證
          該包海洛因應係由證人黃麗芳所自行取出而提供予被
          告與張家駿、林曾鑫施用，是偵查檢察官於起訴書記
          載被告與張家駿等人係以強盜之方式取得該包毒品，
          及公訴檢察官認被告與張家駿等人之行為縱不構成強
          盜，亦該當於恐嚇取財等語，即均有誤會。至徐國淋
          雖前於警詢及偵查中，均未曾提及證人黃麗芳當日亦
          有施用海洛因之情，惟因徐國淋此部分之證述與本院
          所認定之事實相符，且徐國淋同日亦證稱：係因先前
          員警及檢察官並未詳予追問伊此問題，伊才沒有特別
          強調等語，是自不得僅憑此即認徐國淋事後所言必係
          卸責之詞而不足採信，附此敘明。
        (3)被告固於警詢及偵查中均供稱張家駿於前往汽車旅館
          之際，即有告知目的係要取回電腦，並且免費取得毒
          品以施用等語，惟其就當日所施用之海洛因之取得過
          程卻係供述：張家駿將證人黃麗芳及其兒子帶回房間
          之際，手上即已持有一包毒品云云，顯與本院上開所
          認定之事實經過有所歧異，堪認其此部分之供述乃係
          避重就輕且意圖推卸責任予其他同案被告之詞，自不
          為本院所採信。又證人即同案被告張少豪雖亦在本院
          審理中具結證稱：其在當日離開汽車旅館時，曾向徐
          國淋表示有看到張家駿施用毒品，徐國淋即稱張家駿
          可能是要黑吃黑等語，然其亦證述並不知黑吃黑究係
          何意，且亦未追問等語，而就此徐國淋乃係供稱：渠
          係迄其製作警詢筆錄時，員警向渠如此告知，渠才轉
          述予被告張少豪，並非係在現場即為此等陳述等語，
          則其二人所述已有不符，況縱徐國淋確係在當日即曾
          為如此表示，亦應僅係徐國淋個人在案發之際所產生
          之主觀想法，而無法據以推論被告與張家駿等人自始
          即有強盜證人黃麗芳所攜帶之毒品之犯意。再江志強
          固於警詢中陳述伊有看到張家駿搶走證人黃麗芳之毒
          品海洛因等語，然伊至偵查中亦改口證稱：證人黃麗
          芳進房之後即與張家駿至廁所談話，伊有看到張家駿
          在該處施用毒品，伊認為張家駿應該是要證人黃麗芳
          之毒品，但實際上並未拿到等語，不僅語義模糊且與
          上開警詢之陳述矛盾，是伊此部分之證述，當不為本
          院所採信。末徐國淋雖在警詢中供稱有看到林曾鑫搜
          證人黃麗芳之身體，且林曾鑫於警詢中就此節亦不否
          認，惟此已顯與證人黃麗芳在本院審理中之證述不符
          ，是否為真，亦非無疑，況徐國淋、林曾鑫於警詢中
          亦均供稱並不知悉張家駿係如何取得證人黃麗芳身上
          之毒品，則縱確有搜身之情事，其目的究係為取得毒
          品，或僅係單純確認證人黃麗芳身上並未攜帶足以反
          抗之物品，亦有疑義，是憑此均尚不足以使本院為不
          利於被告之認定。
      2.就郭益宏車上之現金及第二級毒品安非他命部分：
        (1)本案證人黃麗芳、郭益宏、江志強均遭被告及張家駿
          等人限制行動後，張家駿曾指示被告及徐國淋、「阿
          修」下樓移動證人郭益宏之車輛一節，業據被告與張
          家駿、徐國淋、施文翔、張少豪供承在卷，並核與證
          人黃麗芳、郭益宏之證述大致相符；又徐國淋供稱之
          ：其雖有下樓移車，惟其係駕駛張家駿之車輛外出，
          並待被告及「阿修」將證人郭益宏之車輛開出汽車旅
          館停好後，再將被告、「阿修」載回201 號房等語，
          亦與被告在本院訊問中之供述相符，是本案實際上曾
          進入證人郭益宏車輛之人，應僅有被告及「阿修」。
          至證人郭益宏雖在本院審理中證述被告自始至終均未
          下樓等語，然顯與上開事證不符，是此部分應係證人
          郭益宏之記憶有誤，合先敘明。
        (2)證人郭益宏證述渠置放於車上之現金230,000 元（千
          元、五百元、百元鈔均有）及部分安非他命，在本案
          事發後即遍尋無著等語，雖與證人黃麗芳證述之其在
          出發前往汽車旅館前，確實看到郭益宏之包包中置放
          有現金230,000 元（其中50,000元為其所有，且千元
          、五百元、百元鈔均有）及2 包安非他命，且事後曾
          聽聞證人郭益宏表示不見了等語相同，然查：證人郭
          益宏就攜帶該筆現金之目的乃係證稱：渠原本想要買
          一台福特廠牌之中古車，且依渠之了解，價格約要20
          0,000 餘元，但因渠是時身上只有180,000 元，故在
          案發當日前往向證人黃麗芳借款50,000元，而證人黃
          麗芳將款項交予渠後，就要求渠駕車搭乘證人黃麗芳
          、黃麗芳之兒子及在場之江志強一同前往汽車旅館等
          語；惟證人黃麗芳就此卻係證述：證人郭益宏置放在
          車上之現金，其中雖有50,000元係其所有，惟此乃係
          因其前向證人郭益宏之友人「小寶」借款，故在當日
          交予證人郭益宏，請證人郭益宏連同渠自己向「小寶
          」所借之180,000 元，一併返還予「小寶」等語，顯
          有歧異，而證人郭益宏、黃麗芳於本案均係被害人，
          是若確有該筆現金之存在且遭人強行取走，則其等就
          攜帶該筆現金之目的一節，衡情應無掩飾之必要，又
          豈會彼此之證詞顯然相佐？已有疑義。再就安非他命
          之部分，證人郭益宏於警詢中先係全然未提及有安非
          他命遭人取走之情，後在偵查及本院準備程序中則稱
          除現金外，尚有損失1 包安非他命（重量為1 兩），
          嗣於本院審理中，卻又稱：實際上渠當日係攜帶3 包
          共2 兩重之安非他命，1 包為1 兩重，另2 包則各半
          兩重，並且將之分層置放，亦即，上層係1 包1 兩重
          之安非他命，下層則為各半兩重之安非他命2 包，而
          不見的只有上層該包安非他命等語，不僅前後已有矛
          盾，亦與證人黃麗芳證述之其只有看到2 包安非他命
          等語不符。至證人江志強雖亦證述伊有看到證人郭益
          宏之包包內原置有現金，惟伊所證稱之：伊並不知悉
          實際之數目，只看到兩大疊千元大鈔等語，亦與證人
          黃麗芳、郭益宏證述之：包包內之現金係千元、五百
          元及百元鈔均有，且另置放有安非他命等語未符。是
          既證人黃麗芳、郭益宏、江志宏彼此間就細節之證述
          均互核歧異，則究竟是否確有該筆現金及毒品之存在
          ，實非無疑。
        (3)次查：張家駿辯稱其之所以指示被告及徐國淋、「阿
          修」下樓移車，係因證人郭益宏之車輛停放在房間門
          口，而該車係贓車，其等身上又帶有毒品，恐因而招
          致警察之注意，始會要求被告與徐國淋等前去移車一
          節，核與證人郭益宏在本院審理中證稱：渠遭張家駿
          等人控制行動自由之期間，張家駿因覺得渠之車輛停
          在汽車旅館鐵門外很奇怪，即要求同案被告下樓移車
          ，而渠想說車上有貴重物品（即現金與毒品），乃表
          示該車係贓車，本欲使張家駿等人罷手，詎料張家駿
          聽聞後，卻認贓車更不應該停放在該處，而仍指派他
          人下樓，並交待移車之人需將車子之包包及值錢物品
          均取出交還予渠，故渠認為張家駿應係擔心若汽車旅
          館報警，將被查獲妨害自由之犯行，才會叫人下去移
          車，其目的並非係在搜刮車上之財物等語相符；且證
          人黃麗芳就此亦證述：其雖不清楚張家駿指派被告下
          樓移車之真正目的為何，但其確實有聽到張家駿曾告
          知該人不要動車上的東西等語，是不論張家駿實際告
          知欲下樓移車被告之言語為何，然張家駿當時已明確
          表示不得取走證人郭益宏車上財物一節，均足以堪認
          。準此，既於被告及「阿修」下樓移車之際，張家駿
          、施文翔、張少豪、林曾鑫均仍處於房間之內，而徐
          國淋則係駕駛被告張家駿之車輛在旁等待，且張家駿
          更曾交待不得取走證人郭益宏車上之物品，再參以被
          告、「阿修」將車輛移好而上樓後，手上並未拿有任
          何物品之情，亦據證人黃麗芳、郭益宏證述明確，而
          未與張家駿、徐國淋、施文翔、張少豪、林曾鑫有當
          場或事後有分贓之行為，況承上所述，證人郭益宏車
          輛是否確實本即放置有現金及毒品，已有疑義，則依
          卷內事證，實無法據以推論被告與張家駿、徐國淋、
          施文翔、張少豪、林曾鑫、「阿修」自始即係基於不
          法所有之強盜犯意，而利用證人郭益宏遭控制行動自
          由不能抗拒之際，再推由被告及「阿修」至證人郭益
          宏之車輛上強取財物。
        (4)證人即同案被告張少豪固曾於偵查中證稱：伊當天要
          離開汽車旅館的時候，有聽到某人對張家駿表示「20
          幾萬不見了（台語）」等語，然伊嗣於本院審理中亦
          證述：當時所有之人都已離開房間，伊係最後一個，
          而伊雖有在樓梯間聽到其中二個人之對話，內容約為
          有一筆錢不見了，但伊不知悉係何人在談話，亦不清
          楚是否係指20幾萬不見等語，則究竟該二人對談之內
          容為何，已無法確定，且依證人郭益宏所述，渠與證
          人江志強當日才係最後離開汽車旅館之房間之人，並
          係至上車之後，才確定現金及毒品遭人取走，衡情亦
          不可能在眾人均在房間之際，即已得知現金不見之情
          ，是本院認證人張少豪上開在偵查中之證述，應確有
          可能係誤聽或自行猜測所致，而仍不足以作為對被告
          不利認定之依據。
    (四)綜上所述，依卷內所示資料，尚無法使通常一般之人均不
      致有所懷疑，而得確信被告此部分犯罪為真實之程度，且
      又復查無其他積極證據足認被告確有公訴意旨所指之犯行
      ，即不得證據被告犯罪，本應為無罪之諭知，但因檢察官
      認此與被告上開所犯之妨害自由罪間，具有當然結果之單
      純一罪關係，故就此部分爰不另為無罪諭知。
據上論斷，應依刑事訴訟法第299 條第1 項前段，刑法第28條、
第302 條第1 項、第55條、第41條第1 項前段，刑法施行法第 1
條之1 第1 項、第2 項前段，判決如主文。
本案經檢察官洪敏超到庭執行職務。
中    華    民    國   100    年    3     月    18    日
                    刑事第十庭  審判長法  官   江德民
                                      法  官   黃鏡芳
                                      法  官   蘇昌澤
以上正本證明與原本無異。
如不服本判決應於收受判決後10日內向本院提出上訴書狀，並應
敘述具體理由。其未敘述上訴理由者，應於上訴期間屆滿後20日
內向本院補提理由書( 均須按他造當事人之人數附繕本) 「切勿
逕送上級法院」。
                                      書記官   李佳穎
中    華    民    國   100    年    3     月    22    日
附錄論罪科刑依據之法條：
中華民國刑法第302條
（剝奪他人行動自由罪）
私行拘禁或以其他非法方法，剝奪人之行動自由者，處5 年以下
有期徒刑、拘役或3 百元以下罰金。
因而致人於死者，處無期徒刑或7 年以上有期徒刑，致重傷者，
處3 年以上10年以下有期徒刑。
第 1 項之未遂犯罰之。